臺灣屏東地方法院刑事判決　　　　　　　 96年度訴字第208號
公　訴　人　臺灣屏東地方法院檢察署檢察官
被　　　告　乙○○
上列被告因違反著作權法案件，經檢察官提起公訴（95年度偵字
第5896號），被告於本院準備程序中就被訴事實為有罪之陳述，
經本院合議庭裁定由受命法官獨任依簡式審判程序審理，判決如
下：
    主  文
乙○○意圖銷售而擅自以重製於光碟之方法侵害他人之著作財產
權，處有期徒刑玖月，緩刑年。扣案之「頭文字D 」盜版DVD
光碟伍片、「火影忍者」盜版DVD 光碟柒片、電腦主機（內含燒
錄器）壹台、空白光碟盒、片名標籤貼紙壹疊，均沒收。
    事  實
一、乙○○明知「頭文字D 」卡通動畫之DVD 光碟內容，係日商
    株式會社講談社享有著作財產權，並由群英社國際股份有限
    公司（下稱群英社公司）取得著作財產權之專屬授權之視聽
    著作、「火影忍者」卡通動畫之DVD 光碟內容，則係日商株
    式會社TV TOKTO MEDIANET 享有著作財產權，並由曼迪傳播
    有限公司（下稱曼迪公司）取得著作財產權之專屬授權之視
    聽著作，上開2 視聽著作非經各該著作財產權人或專屬授權
    人之同意或授權，不得意圖銷售而擅自重製或散布重製物，
    竟基於意圖銷售而重製光碟並進而販售散布之集合犯意，自
    民國95年8 月6 日起（起訴書誤載為95年7 月間起，經檢察
    官於本院審理中當庭更正），在其位於屏東縣東港鎮鎮○路
    8 之3 號住處，先在網路上向不詳人士購入上開「頭文字D
    」、「火影忍者」視聽著作之盜版DVD 光碟片後，再以各該
    光碟充作母片，利用其所有之電腦主機內建燒錄器等設備，
    將之燒錄至空白光碟片內，而擅自以重製於光碟之方法，侵
    害上開公司之著作財產權。嗣乙○○復以上開電腦及周邊設
    備連結上網至「eBay」拍賣網站（申請帳號：00000000）、
    「YAHOO 奇摩」拍賣網站（申請帳號qqqwe77789）、「PC
    home」拍賣網站（申請帳號tc0000000） ，在各該網站上刊
    登以「頭文字D 」1 部（含4 片DVD 光碟）新台幣（下同）
    350 元、「火影忍者」1 部（含6 片DVD 光碟）400 元之價
    格，販售上揭非法重製光碟片之訊息，由有意購買之不特定
    人閱覽後下標訂購，再由買方將價金匯款至乙○○所指定其
    在郵局所開立之帳戶（局號：0000000 、帳號：0000000）
    、及其不知情配偶何佩玲在郵局所開立之帳戶（局號：0000
    000 、帳號：064475），以此方式銷售散布上開侵害著作權
    之非法重製盜版光碟，前後得款約2 、3 萬元。
二、後於95年8 月28日，曼迪公司為蒐集相關違法事證，乃由法
    務人員上網佯裝購買前揭盜版之「火影忍者」DVD 光碟，並
    匯款400 元至乙○○不知情之配偶何佩玲上開帳戶，而得知
    上情（此部分因曼迪公司之人員並無真意購買，乙○○散布
    行為僅止於未遂階段，惟著作權法就此罪並無處罰未遂，且
    檢察官就此部分亦未具體論罪，謹此敘明）。嗣於95年9 月
    27日7 時30分許，為警持搜索票在其上開住處搜索查獲，並
    扣得「頭文字D 」盜版光碟5 片、「火影忍者」盜版光碟7
    片、乙○○所有且供重製上開盜版光碟片所用之電腦主機（
    內含燒錄器）1 台、預備供重製、銷售盜版光碟所用之空白
    光碟3 盒、片名標籤貼紙1 疊（其餘扣案之乙○○、何佩玲
    之郵政儲金簿各1 本，尚難認直接供本案犯行所用；扣案之
    「神劍闖江湖」盜版光碟3 片、「花田少年史」盜版光碟3
    片部分，亦難認與本案有關，詳後述）。
三、案經群英社公司訴由屏東縣警察局報告臺灣屏東地方法院檢
    察署檢察官、及曼迪公司訴由同署檢察官偵查起訴。
    理  由
一、本件被告所犯係死刑、無期徒刑、最輕本刑為3 年以上有期
    徒刑以外之罪，其於本院準備程序中就被訴事實為有罪之陳
    述，經本院合議庭裁定由受命法官獨任依簡式審判程序，先
    予敘明。
二、上開事實，訊據被告於警詢、偵查及本院審理中坦承不諱，
    核與告訴人代理人甲○○、陳羅崇於本院指訴情節相符，並
    有「頭文字D 」、「火影忍者」原產地證明書、授權證（授
    權書）及列印自被告在「eBay」、「YAHOO 奇摩」、「PCho
    me」等拍賣網站所刊登販賣物品目錄網頁資料、被告及其配
    偶侯佩玲之郵政儲金簿交易明細影本附卷可參，此外，復有
    「頭文字D 」盜版光碟5 片、「火影忍者」盜版光碟5 片、
    乙○○所有且供重製上開盜版光碟片所用之電腦主機（內含
    燒錄器）1 台、預備供重製、銷售散布盜版光碟所用之空白
    光碟3 盒、片名標籤貼紙1 疊扣案可佐。綜上，本件事證明
    確，被告犯行洵堪認定，應依法論科。
三、論罪科刑：
  (一)按刑事法若干犯罪行為態樣，本質上原具有反覆、延續實行
    之特徵，立法時既予特別歸類，定為犯罪構成要件之行為要
    素，則行為人基於概括之犯意，在密切接近之一定時、地持
    續實行之複次行為，倘依社會通念，於客觀上認為符合一個
    反覆、延續性之行為觀念者，於刑法評價上，即應僅成立一
    罪。學理上所稱「集合犯」之職業性、營業性或收集性等具
    有重複特質之犯罪均屬之，例如經營、從事業務、收集、販
    賣、製造、散布等行為概念者是，被告明知係侵害著作財產
    權之重製光碟而散布、意圖銷售而擅自以重製於光碟之方法
    侵害他人之著作財產權之行為，顯然具有反覆性及延續性之
    特徵，如將之評價為數罪，恐與刑罰過度評價禁止原則相悖
    ，並有違憲法所揭櫫之比例原則，故被告上開多次非法重製
    、以銷售方式散布非法重製光碟之犯行，應各評價為集合犯
    之實質上一罪，較為合理；又刑法上之吸收犯，係指犯罪之
    性質上，其罪名之觀念中當然包含他行為者而言，亦即所發
    生之數個犯罪事實之間，依犯罪之性質及一般日常生活之經
    驗判斷，一方可以包含於他方犯罪觀念之中，遂逕行認定一
    方之罪，而置屬於實行階段性之他方於不論；其中吸收犯中
    之高度行為吸收低度行為，係以犯罪行為之發展，依其在刑
    法上之評價程度，得分為若干階段，即循序而進之行為，其
    前行之低度行為不外使後行之高度行為易於實現，則後行為
    之高度行為內容，實已涵蓋低度行為之結果，故高度行為當
    然吸收低度行為，其前後行為，在形態上雖屬分別獨立，但
    從同一法益之侵害觀點而言，具有必然之附隨關係，亦即具
    有階段之貫通性，禁止為雙重評價而應為單一之評價，如行
    為人擅自以重製之方法侵害他人之著作財產權，乃係意圖銷
    售，其重製後以銷售方法為散布行為，自應為意圖銷售而重
    製之高度行為所吸收，而為實質上一罪。
  (二)故核被告意圖銷售而違法重製侵害他人著作財產權之光碟並
    散布之行為，係犯著作權法第91條第3 項之意圖銷售而擅自
    以重製於光碟之方法侵害他人之著作財產權罪。被告明知係
    侵害著作財產權之光碟重製物而散布之低度行為（即著作權
    法第91條之1 第3 項散布侵害著作財產權光碟罪部分），為
    意圖銷售而違法重製侵害他人著作財產權光碟之高度行為所
    吸收，不另論罪。爰審酌被告除有賭博前科外（均經法院判
    處罰金刑），尚無其他不良素行（有卷附臺灣屏東地方法院
    檢察署刑案資料查註紀錄表、臺灣高等法院被告前案紀錄表
    可參），基於一時貪念，竟任意非法重製復進而販售散布侵
    害他人著作財產權之盜版光碟片牟利，顯然欠缺保護智慧財
    產權之概念，並損及我國保護智慧財產權之國際形象，惟念
    及犯罪情節尚非甚重及犯後坦承犯行等一切情狀，量處如主
    文所示之刑。再被告前未曾因故意犯罪受有期徒刑以上刑之
    宣告（有卷附臺灣屏東地方法院檢察署刑案資料查註紀錄表
    、臺灣高等法院被告前案紀錄表可參），僅因一時失慮，致
    罹刑典，惟惡性尚非重大，且犯後態度良好深表悔意，復與
    告訴人達成民事和解（見本院卷附和解契約書、陳報狀），
    有其歷經偵審程序及罪刑宣告之教訓，當知所警惕，信無再
    犯之虞，本院認前開對其宣告之刑，以暫不執行為適當，爰
    併予宣告緩刑3年，以啟自新。
四、沒收部分：
  (一)扣案「頭文字D 」盜版光碟5 片、「火影忍者」盜版光碟
    5 片、電腦主機（含燒錄機）1 台，均為被告供犯著作權法
    第91條之1 第3 項之罪所用之物；空白光碟3 盒、片名標
    籤貼紙1 疊，則為被告所有且預備供犯罪所用之物，均經被
    告供承在卷，故上開部分，應依著作權法第98條但書規定
    ，不問屬於被告與否，上開部分，則依刑法第38條第1 項
    第2 款規定，均併予宣告沒收。
  (二)不另為沒收諭知部分：
  (1)扣案之被告及其不知情配偶何佩玲郵政儲金簿所示之交易明
    細，固為被告販賣光碟得款之佐證，惟尚難認該儲金簿係直
    接供與本案犯行所用。
  (2)其餘扣案之「神劍闖江湖」光碟3 片、「花田少年史」光碟
    3 片部分，雖被告亦供稱為盜版物，然被告之自白不得作為
    有罪判決之唯一證據，況檢察官於起訴事實中，就此部分光
    碟有無涉及違反著作權法之不法情事隻字未提，又著作權法
    第91條第3 項、第91條之1 第3 項之罪，依同法第100 條但
    書規定，雖非屬告訴乃論之罪，然前揭扣案之「神劍闖江湖
    」、「花田少年史」影音光碟所表彰之視聽著作，是否確屬
    受我國著作權法所保障者（猶以外國人之著作，尚須符合著
    作權法第4 條規定者，始受我國著作權法之保護），仍有賴
    相關證據（如被害人即著作權人之指述或其他書面資料）以
    資認定，惟遍閱全卷，查無此部分之任何資料可供本院審酌
    ，自無從明瞭其著作權財產權人為何，更難認定是否受我國
    著作權法所保護，故此部分扣案光碟片亦難認與本案有關。
  (3)故上開(1)(2)所示扣案物均不另為沒收之諭知，附此敘明。
據上論斷，應依刑事訴訟法第273 條之1 第1 項、第299 條第1
項前段，著作權法第91條第3 項、第98條，刑法第11條、第74條
第1項第1款，第38條第1 項第2 款，判決如主文。
本案經檢察官靳隆坤到庭執行職務。
中　　華　　民　　國　　96 　　年　　4　　月　 30　　日
                  刑事第四庭  法  官  劉敏芳
以上正本證明與原本無異。
如不服本判決應於收受本判決送達後10日內向本院提出上訴書狀
，其未敘述上訴理由者，並得於提起上訴後10日內向本院補提理
由書狀（均須按他造當事人之人數附繕本）「切勿逕送上級法院
」
中　　華　　民　　國　　96　　年　　4 　　月　　30　　日
                               書記官  許倬維
附錄本案論罪科刑法條：
著作權法第91條：
擅自以重製之方法侵害他人之著作財產權者，處3 年以下有期徒
刑、拘役，或科或併科新臺幣75萬元以下罰金。
意圖銷售或出租而擅自以重製之方法侵害他人之著作財產權者，
處6 月以上5 年以下有期徒刑，得併科新臺幣20萬元以上200 萬
元以下罰金。
以重製於光碟之方法犯前項之罪者，處6 月以上5 年以下有期徒
刑，得併科新臺幣50萬元以上500萬元以下罰金。
